【裁判字號】    98,交聲,4288
【裁判日期】    990514
【裁判案由】    違反道路交通管理處罰條例聲明異議
【裁判全文】
臺灣臺北地方法院交通事件裁定        98年度交聲字第4288號
原處分機關  臺北市交通事件裁決所
異  議  人
即受處分人  甲○○
上列受處分人因違反道路交通管理處罰條例案件，對於臺北市交
通事件裁決所中華民國98年8月10日所為之處分（原處分案號：
北市裁催字第裁22–A1A133449號），聲明異議，本院裁定如下
：
    主  文
異議駁回。
    理  由
一、異議意旨略以：異議人即受處分人甲○○行駛於臺北市○○
    區○○街48巷，路中畫有行車分向線，為雙線車道，景豐街
    48巷11弄路面並無任何行車分向線或車道，二路段之車道線
    並不相同，經向交工處查詢文山區○○街48巷為幹道，其交
    通流量遠超過該巷11弄之交通流量，是景豐街48巷是幹道，
    交通事故現場圖製作簡陋，連東西南北均弄錯，並忽視景豐
    街48巷為主線道，將異議人所駛之路段降為與景豐街48巷11
    弄車道數相同之等級，顯不足採，且異議人雖係左方車，但
    係先進入上開路口之車輛，並無爭道行駛不讓右方車先行之
    情形甚明，本件車禍之發生係案外人之機車高速行駛，且行
    經交岔路口未停車所致，臺灣高等法院98年度交抗字第782
    號一案情節與異議人相同，法院即認該案駕駛人不罰，原處
    分機關未予詳察，逕予裁罰，異議人實難甘服，為此提起聲
    明異議等語。
二、原處分機關臺北市交通事件裁決所係以：異議人駕駛車號JK
    –3466號自用小客車，於民國98年3月20日下午5時10分許，
    在臺北市○○區○○街，因有「一、車道數相同時，左方車
    不讓右方車先行。二、違反道路交通安全規則肇事致人受傷
    」之交通違規行為，經臺北市政府警察局交通警察大隊逕行
    製單舉發後，依道路交通管理處罰條例第45條第9款、第61
    條第3項、第63條第1項之規定，於98年8月10日裁處異議人
    新臺幣1,800元，並記違規點數共4點在案。
三、按受處分人，不服第8條主管機關所為之處罰，得於接到裁
    決書之翌日起20日內，向管轄地方法院聲明異議，道路交通
    管理處罰條例第87條第1項定有明文。次按，交通法庭認聲
    明異議不合法律上之程式或其異議權已經喪失者，應以裁定
    駁回之，但其不合法律上之程式可補正者，應先定期命為補
    正，逾期不補正者，即予駁回，復為道路交通案件處理辦法
    第18條所明定。是受處分人自應依法於上開規定期間內，向
    管轄法院或原處分機關聲明異議，倘逾期提出者，其聲明異
    議即不合法律上之程式，且無從補正之，法院依法自應以裁
    定加以駁回。再按，送達，於應受送達人之住居所、事務所
    或營業所為之；於應送達處所不獲會晤應受送達人時，得將
    文書付與有辨別事理能力之同居人、受僱人或應送達處所之
    接收郵件人員；應受送達人或其同居人、受僱人、接收郵件
    人員無正當理由拒絕收領文書時，得將文書留置於應送達處
    所，以為送達；又送達不能依前2條規定為之者，得將文書
    寄存送達地之地方自治或警察機關，並作送達通知書兩份，
    一份黏貼於應受送達人住居所、事務所、營業所或其就業處
    所門首，另一份交由鄰居轉交或置於該送達處所信箱或其他
    適當位置，以為送達；前項情形，由郵政機關為送達者，得
    將文書寄存於送達地之郵政機關；寄存機關自收受寄存文書
    之日起，應保存3個月，行政程序法第72條第1項前段、第73
    條第1項、第3項、第74條分別定有明文。至行政機關依行政
    程序法而為文書之送達，專依該法律之規定，且該法並無準
    用民事訴訟法或刑事訴訟法關於寄存送達自寄存之日起10日
    生效規定之規定，是則文書合法寄存送達後，當自寄存之日
    起即時生效，並非於寄存之日起算10日生效，或自受送達人
    實際領取文書之日起生效（臺灣高雄高等行政法院94年度訴
    字第720號裁定見解同上）。
四、經查，本件原處分機關臺北市交通事件裁決所所為之上開98
    年8月10日北市裁催字第裁22–A1A133449號違反道路交通管
    理事件裁決書，係於98年8月19日寄達至臺北市○○區○○
    路1段263號2樓，並於同日依法寄存於臺北文山郵局以為送
    達等情，有上開裁決書、送達證書影本在卷可稽；而異議人
    異議人之戶籍地址自85年7月1日起，確係設於臺北市○○區
    ○○路1段263號2樓；又異議人提起本件聲明異議，前經本
    院傳喚通知於99年1月19日下午2時50分進行調查程序，該次
    庭期之傳票於同年1月7日送達異議人之上開戶籍地址，由異
    議人本人收受之情，亦有本院依職權查詢之異議人個人基本
    資料、本院送達證書附卷足佐，堪認異議人之戶籍地及現居
    所地，確係臺北市○○區○○路1段263號2樓甚明。準此，
    上開裁決書既經向異議人之戶籍地送達，並依法寄存送達於
    其所在地之郵政機關，則應自98年8月10日起生送達之效力
    ，異議人如不服該處分，自應於送達發生效力之翌日起20日
    內聲明異議（異議期間至98年8月30日屆滿），方屬適法。
    異議人竟遲至98年12月7日，始向原處分機關提出本件聲明
    異議，此有蓋有原處分機關收收文日期戳記之聲明異議狀在
    卷足憑。異議人就原處分機關之上開處分所為之聲明異議，
    顯已逾20 日之異議期間，自非適法，且該瑕疵無從補正，
    揆諸前開說明，異議人提起本件聲明異議，於法未合，應予
    駁回。
五、據上論斷，應依道路交通案件處理辦法法第18條前段，裁定
    如主文。
中    華    民    國    99    年    5     月    14    日
                        交通法庭  法  官  李殷君
以上正本證明與原本無異
如不服本裁定應於送達後5日內向本院提出抗告狀
                                  書記官  殷玉芬
中    華    民    國    99    年    5     月    17    日

司法院資訊處製作；財團法人民間司法改革基金會備份。
